【裁判字號】    92,台上,1859
【裁判日期】    920410
【裁判案由】    妨害自由
【裁判全文】
最高法院刑事判決                              九十二年度台上字第一八五九號
    上  訴  人  乙○○
                丙○○
                戊○○
                甲○○
右上訴人等因妨害自由案件，不服台灣高等法院中華民國八十九年十一月一日第二審
判決（八十九年度上訴字第一九二號，起訴案號：台灣新竹地方法院檢察署八十六年
度偵字第五九０四、八三三０號），提起上訴，本院判決如左：
    主  文
上訴駁回。
    理  由
按刑事訴訟法第三百七十七條規定，上訴於第三審法院，非以判決違背法令為理由，
不得為之。是提起第三審上訴，應以原判決違背法令為理由，係屬法定要件。如果上
訴理由狀並未依據卷內訴訟資料，具體指摘原判決不適用何種法則或如何適用不當，
或所指摘原判決違法情事，顯與法律規定得為第三審上訴理由之違法情形，不相適合
時，均應認其上訴為違背法律上之程式，予以駁回。本件原判決認定上訴人乙○○、
丙○○、戊○○、甲○○與丁○○、高金水、林寶龍（以上三人均經判決確定）及不
詳姓名、年籍、住所之成年男子數名，因丁○○與胡錦明發生購車糾紛，乃基於剝奪
人行動自由之犯意聯絡、行為分擔，並基於概括犯意，由乙○○、丙○○夥同高金水
、林寶龍駕駛自小客車南下。於民國八十六年六月一日晚間七、八時許，在台中市○
○路六八四巷二十九弄一號前，由丙○○持不詳物品，抵住胡錦明後背後，強押胡錦
明上車而剝奪其行動自由。並在烏日交流道下，基於概括犯意，將依約前來之胡錦明
之朋友馬肇宗押解上車返回新竹，而剝奪其等行動自由。在新竹交流道與丁○○等人
會合後，共同押往霖園餐廳。由丁○○要求胡錦明返還所收受之定金新台幣二十萬元
。胡某不得已打電話要求家人送錢前來。上訴人等人即將之押往新竹市太陽城ＫＴＶ
店看管，並等候胡錦明家人聯絡取款。在隔壁包廂之甲○○見狀亦加入共同看管胡錦
明、馬肇宗。丁○○等人並基於普通傷害之犯意聯絡，由乙○○、丙○○、戊○○、
高金水、林寶龍等共同下手毆打胡錦明、馬肇宗。使胡錦明因而受有頭皮等處之裂傷
、擦傷及瘀青等傷害。翌日凌晨四時許，乙○○、丙○○、高金水、林寶龍、戊○○
、甲○○及不詳姓名年籍之成年男子數名押解胡錦明、馬肇宗二人前往取款時，在新
竹市○○路○段十巷巷口前當場為警查獲等情。係以上開事實，業據告訴人胡錦明、
被害人馬肇宗分別於警詢及偵查中指訴綦詳，核與乙○○、甲○○、丙○○、戊○○
及共同被告林寶龍分別於警詢、偵查或第一審調查時所供述之情節大致相符。證人即
查獲本案之警員羅嘉慶於檢察官偵查時也證稱：「（問：當初到場逮捕有關被告情形
如何？）嫌疑人開了二部車，先是一部車與錦明太太接觸，要求錦明太太拿二十萬元
過來，錦明太太表示要先看到人，那部車就表示要她那部車跟著走，我們跟監在後，
在光復路二段十巷，發現另一部車，車上有乙○○、甲○○押著胡錦明……。」等語
，足證上訴人等人之自白與事實相符。又有臺灣省立南投醫院驗傷診斷書二紙附卷可
稽。並以上訴人等人所辯未剝奪胡某等人行動自由云云，為不可採取，亦於理由內詳
予指駁說明。因而撤銷第一審關於此部分之判決，依牽連犯關係從一重適用刑法第三
百零二條第一項之規定，論處上訴人等共同連續以非法方法剝奪人之行動自由（甲○
○為累犯）罪刑，已詳述其所憑之證據及其認定之理由。從形式上觀察，並無何違法
情形存在。乙○○、丙○○上訴意旨略以：乙○○、丙○○二人手無寸鐵，如何能在
車子限制告訴人等人之行動自由？而胡錦明因本案被判處贓物罪確定，馬肇宗亦因竊
盜罪被判罪確定，顯見他二人在本案之不實陳述，係為掩飾其竊盜、贓物罪之犯行，
則上訴人等請求傳喚胡錦明到庭與上訴人等對質即有必要，原判決並未傳喚調查。上
訴人二人已謀得正當職業，無再犯之虞，請為緩刑之宣告。戊○○上訴意旨略以：當
日巧遇乙○○，應邀前往餐廳喝二杯。當場未參與毆打，僅在勸架，因要返家，才搭
乙○○之便車，而在光復路口被查獲。甲○○上訴意旨略以：當日在太陽城喝酒已不
醒人事，而請託丁○○順便載返家，並未監控胡錦明等語。惟查是否傳喚告訴人與上
訴人等對質乃事實審法院職權之適法行使，原判決依調查證據之結果，已詳敘其證據
取捨理由，且告訴人既已指訴明確，亦無再傳喚之必要，自難執此漫指為違法。而胡
錦明、馬肇宗縱使犯罪，亦與上訴人犯本罪無關。此外，上訴意旨，均未依據卷內訴
訟資料對原判決究竟如何不適用法則或適用不當為具體之指摘，徒憑己見，就原判決
已說明事項，或屬原審採證認事職權之適法行使，任意指摘為違法，且為單純事實之
爭執，均不得據為第三審上訴之合法理由。其等上訴均違背法律上之程式，應予駁回
。又上訴人等牽連犯傷害罪部分，原審係依刑法第二百七十七條第一項論處，核屬刑
事訴訟法第三百七十六條第一款之案件，牽連之妨害自由重罪部分上訴既不合法，自
無從就該牽連之輕罪併為實體上審理。依刑事訴訟法第三百七十六條規定，此部分既
經第二審判決，自不得上訴於第三審法院，上訴人等復提起上訴，顯非適法，應併予
駁回。本件既從程序上予以駁回，乙○○、丙○○二人所為緩刑宣告之聲請，自無從
斟酌，併予敘明。
據上論結，應依刑事訴訟法第三百九十五條前段，判決如主文。
中      華      民      國    九十二    年      四      月      十      日
                              最高法院刑事第六庭
                                  審判長法官  吳  雄  銘
                                        法官  池  啟  明
                                        法官  石  木  欽
                                        法官  郭  毓  洲
                                        法官  吳  三  龍
      右正本證明與原本無異
                                              書  記  官
中      華      民      國    九十二    年      四      月     十五     日


司法院資訊處製作；財團法人民間司法改革基金會備份。
